臺灣板橋地方法院刑事判決　　　　　　　99年度訴字第3304號
公　訴　人　臺灣板橋地方法院檢察署檢察官
被　　　告　陳仲信
上列被告因違反毒品危害防制條例案件，經檢察官提起公訴（九
十九年度毒偵字第八一六八號），本院合議庭裁定由受命法官獨
任行簡式審判程序，並判決如下：
    主  文
陳仲信施用第一級毒品，累犯，處有期徒刑拾月；又施用第二級
毒品，累犯，處有期徒刑伍月。應執行有期徒刑壹年。
    事  實
一、陳仲信前於民國九十年間因施用毒品案件，經臺灣花蓮地方
    法院以九十年度毒聲字第八八六號裁定觀察勒戒後，認無繼
    續施用毒品之傾向，於九十一年一月八日釋放出所，並經臺
    灣花蓮地方法院檢察署檢察官以九十一年度毒偵緝字第一號
    、九十一年度毒偵字第六五號為不起訴處分；又於九十四年
    間因施用毒品案件，經臺灣高等法院以九十五年度上訴字第
    八五０號各判處有期徒刑一年二月、六月，應執行有期徒刑
    一年五月確定（第一、二案）；復於九十五年間因侵占案件
    ，經本院以九十五年度簡字第六九五三號判處有期徒刑四月
    確定（第三案）；再於九十五年間因竊盜案件，經本院以九
    十五年度易字第六七五號判處有期徒刑十月確定（第四案）
    ；另於九十五年間因施用毒品案件，經臺灣高等法院以九十
    五年度上訴字第四四六一號（起訴書誤載為四四一五號）各
    判處有期徒刑一年四月、八月，應執行有期徒刑一年十月確
    定（第五、六案）；另因施用毒品案件，經本院以九十五年
    度訴字第三０五四號判處有期徒刑八月、四月，應執行有期
    徒刑十月確定（第七、八案），嗣上開第一至六案件經臺灣
    桃園地方法院以九十六年度聲減字第六四七八號減刑，並定
    應執行有期徒刑二年五月（原裁定就第七案減刑為四月，前
    案紀錄表誤植為二月），就第七、八案件部分減刑，並定應
    執行有期徒刑五月確定，二執行刑自九十五年八月十四日起
    接續執行，於九十八年四月七日（起訴書誤載為九十九年四
    月十六日）縮短刑期執行完畢（於本案構成累犯），仍不知
    悔改。
二、其明知海洛因、甲基安非他命業經毒品危害防制條例第二條
    第二項第一、二款規定，列為第一、二級毒品管理，均不得
    非法持有及施用。竟基於施用第二級毒品甲基安非他命之犯
    意，於九十九年八月二十四日下午八時許（起訴書略載為採
    尿前九十六小時內某時），在臺北縣鶯歌鎮（現改制為新北
    市鶯歌區○○○街二之十五號十樓住處，將甲基安非他命置
    於玻璃球吸食器內，再點火加熱燒烤產生白煙吸聞之方式（
    起訴書略載為不詳方式），施用第二級毒品甲基安非他命。
    又另行基於施用第一級毒品海洛因之犯意，於九十九年八月
    二十五日清晨五時許（起訴書略載為採尿前二十六小時內某
    時），在上址住處，將海洛因以開水稀釋後，利用針筒注射
    之方式（起訴書略載為不詳方式），施用第一級毒品海洛因
    ；嗣於九十九年八月二十五日下午四時二十分許，在上址住
    處另案為警拘提，經警採集其尿液送驗，呈鴉片類及安非他
    命類陽性反應，始查悉上情。
三、案經新竹市警察局移送臺灣板橋地方法院檢察署檢察官偵查
    起訴，陳仲信於本院準備期日中就被訴事實為有罪陳述，經
    合議庭裁定由受命法官獨任行簡式審判程序。
    理  由
一、按除被告所犯為死刑、無期徒刑、最輕本刑為三年以上有期
    徒刑之罪或高等法院管轄第一審案件者外，於第一次審判期
    日前之準備程序進行中，被告先就被訴事實為有罪之陳述時
    ，審判長得告知被告簡式審判程序之旨，並聽取當事人、代
    理人、辯護人及輔佐人之意見後，裁定進行簡式審判程序，
    刑事訴訟法第二百七十三條之一第一項定有明文。經核本件
    被告陳仲信所犯係死刑、無期徒刑、最輕本刑為三年以上有
    期徒刑以外之罪，其於準備程序中就被訴事實為有罪之陳述
    ，經法官告知簡式審判程序之旨，並聽取公訴人及被告之意
    見後，本院合議庭認宜進行簡式審判程序，爰依上揭規定合
    議裁定由受命法官獨任進行簡式審判程序，合先敘明。
二、訊據被告陳仲信對於上揭時地，施用第一級毒品海洛因、第
    二級毒品甲基安非他命之犯罪事實，於本院審理中坦承不諱
    ；其為警查獲後經採尿液送鑑定，其結果確呈海洛因代謝物
    嗎啡、甲基安非他命陽性反應，有臺灣尖端先進生技醫藥股
    份有限公司九十九年九月三日（檢體編號Ｇ－６１）濫用藥
    物尿液檢驗報告書及尿液代號對照表各一紙在卷可稽（見偵
    卷第十三、十四頁），是被告於上揭時地有施用毒品海洛因
    、甲基安非他命之自白，核與事實相符，堪予採信。
三、按九十二年七月九日新修正並於九十三年一月九日施行之毒
    品危害防制條例刪除「二犯」及「三犯」之規定，一改修法
    前繁雜之處遇程序，僅將施用毒品者簡化區分為「初犯」「
    再犯」，並認施用毒品者係屬病患性犯人，以觀察、勒戒戒
    除其身癮，並以強制戒治去除其心癮。經觀察、勒戒或強制
    戒治執行完畢釋放後，若係五年後再犯該條例第十條施用毒
    品罪者，與同條例第二十條第一項、第二項關於「初犯」之
    處理方式相同，檢察官應先聲請法院裁定令被告入勒戒處所
    觀察、勒戒，並視有無繼續施用毒品傾向，決定應予釋放、
    為不起訴之處分，或應聲請法院裁定令入勒戒處所強制戒治
    ；若係五年內「再犯」同條例第十條施用毒品罪者，依同條
    例第二十三條第二項規定，檢察官則應依法追訴。觀諸該條
    例第二十條第三項之修正理由：「觀察、勒戒或強制戒治五
    年後再犯者，顯見前所實施之觀察、勒戒或強制戒治已足以
    遮斷其施用毒品之癮，為期自新及協助其戒除毒癮，對此五
    年後再犯者，爰明定仍適用初犯之規定，先經觀察、勒戒、
    強制戒治之程序。」及同條例第二十三條第二項之修正理由
    ：「為配合簡化施用毒品犯之刑事處遇程序，並鑑於經觀察
    、勒戒或強制戒治執行完畢釋放後五年內再犯者，其再犯率
    甚高，原據以實施之觀察、勒戒及強制戒治既已無法收其實
    效，自應施以刑事處遇。」顯然如施用毒品者係前經觀察、
    勒戒或強制戒治等治療程序執行完畢五年後，始再施用毒品
    之「初犯」，因前所執行之觀察、勒戒或強制戒治已足收戒
    除毒癮之效，自應重新執行觀察、勒戒或強制戒治等治療程
    序，並於治療程序執行完畢後，由檢察官為不起訴處分，毋
    庸對之追訴處罰；反之，在「再犯」之情形，因其先前所為
    治療程序顯未能收戒斷毒癮之效，且考量施用毒品者之再犯
    率偏高，乃簡化其刑事處遇程序，而逕予追訴處罰，不再施
    以治療程序。參酌上開立法理由，修正毒品危害防制條例就
    施用毒品者，祇於「初犯」及「五年後再犯」二種情形，有
    其追訴條件之限制，即須於初犯經觀察、勒戒或強制戒治釋
    放後，「五年內均無施用毒品之行為」，始能認其前所實施
    之觀察、勒戒或強制戒治已足遮斷毒癮，而得於五年後再犯
    時，再予適用初犯之規定，重行觀察、勒戒等程序。倘五年
    內已經再犯，被依法追訴處罰，縱其第三次（或第三次以上
    ）施用毒品之時間在初犯釋放五年以後，即與「五年後再犯
    」之情形有別，且因已於「五年內再犯」，顯見其再犯率甚
    高，原實施觀察、勒戒或強制戒治，已無法收其實效，而無
    五年戒斷期之存在，自無再經觀察、勒戒及強制戒治之必要
    ，應由檢察官逕行起訴，始符新法修正之本旨。經查，本案
    被告於九十年間因施用毒品案件，經裁定送觀察勒戒後，認
    無繼續施用毒品之傾向，於九十一年一月八日釋放出所，復
    於觀察勒戒執行完畢五年內，因多次施用毒品案件為法院論
    罪科刑，有前案紀錄表可證，足認被告經上開觀察勒戒及科
    刑之執行後，未足以遮斷其施用毒品之癮，自與前揭毒品危
    害防制條例第二十條第三項規定僅得適用於「再犯」之情形
    不合（此有最高法院九十五年度台非字第五九號判決可參）
    ，故公訴人逕向本院提起追訴，於法要無不合，附此陳明。
    綜上，本案事證明確，被告犯行堪以認定，應依法論科。
四、核被告所為，係犯毒品危害防制條例第十條第一項之施用第
    一級毒品海洛因罪，及同條第二項之施用第二級毒品甲基安
    非他命罪。其施用第一級毒品海洛因前持有海洛因，施用第
    二級毒品甲基安非他命前持有甲基安非他命之低度行為，均
    應為施用之高度行為所吸收，不另論罪。又被告有事實欄所
    述之前科，於九十八年四月七日縮短刑期執行完畢，有臺灣
    高等法院被告全國刑案紀錄表可憑，其於刑之執行完畢後五
    年內，故意再犯本件有期徒刑以上之刑之二罪，均為累犯，
    應各依刑法第四十七條第一項之規定加重其刑。被告分別施
    用毒品海洛因、甲基安非他命，所犯二罪犯意各別，行為互
    殊，應分論併罰。爰審酌被告犯罪之動機、目的、手段，有
    多次施用毒品之紀錄，歷經觀察勒戒、科刑之執行，仍無法
    戒絕惡習，顯見其自制力薄弱，犯罪所生之危害，惟此僅屬
    自戕之行為，犯罪後坦承犯行，態度尚稱良好等一切情狀，
    分別量處如主文所示之刑，並定其應執行之刑，以資儆懲。
據上論斷，應依刑事訴訟法第二百七十三條之一第一項、第二百
九十九條第一項前段，毒品危害防制條例第十條第一項、第二項
，刑法第十一條前段、第四十七條第一項、第五十一條第五款，
判決如主文。
本案經檢察官李超偉到庭執行職務。
中    華    民    國   100    年    2     月    17    日
                        刑事第一庭  法  官  鄭水銓
以上正本證明與原本無異。
如不服本判決，應於收受送達後十日內向本院提出上訴書狀，其
未敘述上訴之理由者並得於提起上訴後十日內向本院補提理由書
（均須按他造當事人之人數附繕本）。
                                    書記官  洪紹甄
中    華    民    國   100    年    2     月    17    日
附錄本案論罪科刑法條全文：
毒品危害防制條例第十條：
施用第一級毒品者，處六月以上五年以下有期徒刑。
施用第二級毒品者，處三年以下有期徒刑。